臺灣臺南地方法院民事裁定　　　　　　100年度監宣字第165號
聲　請　人　鍾先麒
上列聲請人聲請監護宣告事件，本院裁定如下：
    主    文
宣告鍾碧薇（女，民國○○○年○月○○○日生，身分證統一編
號：Ｚ000000000號，住臺南市○區○○里○○街二十
二號）為受監護宣告之人。
選定聲請人鍾先麒（男，民國○○年○月○○○日生，身分證統
一編號：Ｚ000000000號，住臺南市○區○○里○○街
二十二號）為受監護宣告之人之監護人。
指定鍾王雪清（女，民國○○○年○月○○○日生，身分證統一
編號：Ｚ000000000號，住臺南市○區○○里○○街二
十二號）為會同開具財產清冊之人。
聲請費用新臺幣捌仟貳佰伍拾柒元由受監護宣告之人鍾碧薇負擔
。
    理    由
一、按對於因精神障礙或其他心智缺陷，致不能為意思表示或受
    意思表示，或不能辨識其意思表示之效果者，法院得因本人
    、配偶、四親等內之親屬、最近一年有同居事實之其他親屬
    、檢察官、主管機關或社會福利機構之聲請，為監護之宣告
    ，民法第14條第1項定有明文。次按受監護宣告之人應置監
    護人。法院為監護之宣告時，應依職權就配偶、四親等內之
    親屬、最近一年有同居事實之其他親屬、主管機關、社會福
    利機構或其他適當之人選定一人或數人為監護人，並同時指
    定會同開具財產清冊之人，民法第1110條、第1111條第1項
    亦定有明文。
二、本件聲請意旨略以：聲請人鍾先麒（男，民國60年2月28日
    生，身分證統一編號：Ｚ000000000號，住臺南市○區○○里
    ○○街22號）為鍾碧薇（女，58年2月27日生，身分證統一
    編號：Ｚ000000000號，住臺南市○區○○里○○街22號）之
    弟弟，鍾碧薇罹患極重度智障、輕度語障，致不能為意思表
    示或受意思表示，或不能辨識其意思表示之效果，為此聲請
    對其為監護宣告。又聲請人為鍾碧薇之弟弟，請求選任聲請
    人擔任其監護人。再鍾王雪清（女，28年10月25日生，身分
    證統一編號：Ｚ000000000號，住臺南市○區○○里○○街22
    號）係受監護宣告人鍾碧薇之母親，請求指定鍾王雪清擔任
    會同開具財產清冊之人等語。
三、經查，聲請人係鍾碧薇之弟弟，業據其提出戶籍謄本1份在
    卷可憑，揆諸上開規定，聲請人為宣告鍾碧薇為監護宣告之
    人之聲請人資格，自無欠缺。經查，聲請人主張上情，業據
    其提出身心障礙手冊影本1份為憑，本院審驗鍾碧薇之精神
    狀況，並依職權函請行政院衛生署臺南醫院指派該院精神科
    顏嘉男醫師協助鑑定鍾碧薇之精神狀態，鑑定人顏嘉男醫師
    參與鍾碧薇之精神狀態鑑定，認為：生活狀態及現在身心狀
    態（含檢查結果）「一、身體狀況：個案意識清醒，注意力
    不佳，言語能力有嚴重障礙。個人衛生及自我照顧需他人協
    助處理。二、精神狀態：個案之認知功能有嚴重障礙，判斷
    力，定向感，記憶力，抽象思考能力及計算能力皆有明顯缺
    失。三、日常生活狀況：甲、日常生活自理情形：自我清潔
    需他人協助。乙、經濟活動能力（包括管理處分自己財產之
    能力）：需仰賴他人協助。丙、社會性：社交退縮。」結論
    ：「鍾員為一極重度智能障礙之個案，認知功能及現實判斷
    力有明顯障礙，為意思表示或受意思表示或辨識其意思表示
    效果之能力完全不能，管理處分自己財產完全須他人協助，
    預後不佳，且回復之可能性低，建議為監護宣告。」鑑定結
    果：「一、有精神障礙或其他心智缺陷：極重度智障。二、
    障礙程度─完全不能為意思表示或受意思表示或辨識意思表
    示效果之能力。三、預後及回復之可能性：預後不佳，且回
    復之可能性低。」有鑑定書在卷可稽，故聲請人聲請對鍾碧
    薇為監護宣告為有理由，應予准許。
四、次查，聲請人鍾先麒（男，民國○○年○月○○日生，身分證統
    一編號：Ｚ000000000號，住臺南市○區○○里○○街22號）
    為鍾碧薇（女，58年2月27日生，身分證統一編號：Ｚ000000
    000號，住臺南市○區○○里○○街22號）之弟弟，，有戶
    籍謄本1份附卷可參，且聲請人經受監護宣告之人之親屬團
    體會議推定為受監護宣告之人鍾碧薇之監護人，有聲請人所
    提出之親屬團體會議推定監護人說明書、親屬系統表、親屬
    團體會議紀錄、親屬之戶籍謄本在卷可稽，本院認由聲請人
    擔任監護人，最能符合受監護宣告之人之最佳利益，爰選定
    聲請人為監護人；另鍾王雪清（女，28年10月25日生，身分
    證統一編號：Ｚ000000000 號，住臺南市○區○○里○○街
    22號）係受監護宣告人鍾碧薇之母親，有戶籍騰本1份在卷
    可稽，並經受監護宣告之人之親屬團體會議推定為會同開具
    財產清冊之人，有聲請人所提出之親屬團體會議推定監護人
    說明書、親屬系統表、親屬團體會議紀錄、親屬之戶籍謄本
    在卷可稽，爰指定鍾王雪清為會同開具財產清冊之人。
五、依民事訴訟法第608條第1項、第95條、第87條第1項，裁定
    如主文。
中    華    民    國   100    年    8     月    18    日
                   家事法庭   法  官  鄭  彩  鳳
正本係照原本作成。
如不服本裁定關於選定監護人及指定會同開具財產清冊之人等部
分，應於送達後十日內向本院提出抗告狀，並繳納抗告費新臺幣
1,000元；其餘關於宣告監護之部分，不得抗告。
中    華    民    國   100    年    8     月    18    日
                              書記官  陳  世  明